【裁判字號】    90,易,598
【裁判日期】    901207
【裁判案由】    詐欺等
【裁判全文】
臺灣臺南地方法院刑事判決                            九十年度易字第五九八號
    公  訴  人  臺灣臺南地方法院檢察署檢察官
    被      告  甲○○
    指定辯護人  本院公設辯護人乙○○
右列被告因詐欺等案件，經檢察官提起公訴（八十九年度偵字第九一二四號），本院
判決如左：
    主  文
甲○○共同意圖供行使之用，而偽造本票有價證券，處有期徒刑參年貳月。日盛國際
租賃股份有限公司附條件買賣契約書對保人欄「闕振城」署押壹枚、民國八十八年一
月十二日以丁○○、闕振城、吳名加三人共同簽發之本票上「闕振城」署押壹枚，均
沒收。
    事  實
一、甲○○係富堡汽車企業有限公司（以下簡稱為富堡公司）負責人。緣甲○○受闕
    振城委託，為其所進口之遊覽車底盤進行車身打造，雙方約定先由甲○○完成車
    體後，再以闕振城名義，以該車辦理貸款支付報酬；闕振城則應提供國民身分證
    、不動產資料等（均為影本）俾便辦理。嗣甲○○因資力不足，無法完成相關工
    事，闕振城乃自行給付工資予原甲○○所僱請工人，在原址續行打造車體，另一
    方面且向甲○○索回原先交付之身分證、不動產資料影本等。詎甲○○因另有其
    他債務待償，竟於民國八十八年一月間前開遊覽車車體打造完成後，與陳榮杰（
    綽號「阿杰」，四十五年一月二十日生、住臺南市○區○○街一○四號之三，身
    分證統一編號：Ｚ000000000號，已死亡）共同意圖供行使之用，前往
    臺北市○○○路一六四號八樓日盛國際租賃股份有限公司（以下簡稱為日盛公司
    ），由陳榮杰在附條件買賣契約書、面額新臺幣（下同）四百十九萬五千八百元
    之本票上偽造「闕振城」署押，分別偽造成附條件買賣契約書、本票有價證券各
    一紙後，向日盛公司行使借貸三百萬元，致生損害於闕振城本人之名譽，並使日
    盛公司陷於錯誤，認係闕振城本人貸款，而如數貸與。嗣因甲○○未依約給付清
    償款，日盛公司向法院申請查封闕振城不動產後，始得知上情。
二、案經日盛公司訴由臺灣桃園地方法院檢察署呈請臺灣高等法院檢察署令轉臺灣臺
    南地方法院檢察署檢察官偵查起訴。
    理  由
一、訊據被告甲○○於本院審理時，固坦承與陳榮杰共同前往告訴人日盛公司對保貸
    款，並由陳榮杰以闕振城名義簽訂附條件買賣契約書、本票等情，惟矢口否認有
    何偽造私文書、偽造有價證券或詐欺犯行，辯稱闕振城本有同意伊辦理貸款，對
    保當日係因闕振城無法前來，始由陳榮杰代為簽名；且告訴人負責對保之人員亦
    未加以審核云云。指定辯護人另為被告辯稱：「被告於八十八年一月間邀綽號『
    阿吉』（指臺語發音相同之「阿杰」，即陳榮杰）開車，一同至日盛公司辦理貸
    款，當時被告曾與闕振城聯絡說要去對保，但闕振城說他在跑車沒空，被告遂表
    示要和一個師傅去，並且要簽他的名字，闕振城即答稱『好』。對保當時，日盛
    公司的徵信人員問『阿杰』是否為借款人闕振城，『阿杰』答稱『是』，日盛公
    司人員即要『阿杰』簽名，『阿杰』就簽名『闕振城』。」等語。
二、經查，被告偕同陳榮杰前往告訴人設在臺北市○○○路一六四號八樓，由陳榮杰
    冒稱係闕振城，簽署附條件買賣契約書、本票等情，經核與證人即告訴人公司負
    責對保之丙○○、另一簽署本票之保證人吳明加於本院審理時所為證述相符（本
    院九十年十一月七日訊問筆錄），並有該附條件買賣契約書、本票影本等附卷可
    稽，被告於本院審理時所為供述應係事實。被告雖辯稱伊曾事先取得闕振城同意
    云云，惟闕振城本人於偵訊中，雖證稱曾交付相關資料供被告辦理貸款，然因被
    告並未於約定期限內辦好，「我就把當初交給他的相關資料（都是影本）當場撕
    掉，說不要貸了，沒想到他（指被告）竟留下我這些資料的影本，自己再影印一
    份，拿去向日盛貸款，這是我在房子被查封後才知道的。」，且被告並未打電話
    向其說明因急著要拿錢，先叫一個人頭冒充去給日盛公司對保等情（臺灣臺南地
    方法院檢察署八十九年度偵字第九一二四號，八十九年十月三十日訊問筆錄），
    與被告供詞已經全然不符；再審諸被告於偵訊及本院審理時，對於闕振城是否曾
    經授權簽署契約與本票乙節，一再反覆其詞，並曾供稱闕振城係為節省佣金，才
    要自己辦理貸款等語（本院九十年九月十二日訊問筆錄），被告供詞既有自相矛
    盾之處，尚難作為認定事實之依據；又觀之闕振城向被告定做遊覽車車體之時，
    既將身分證、房地產權狀等相關資料交付被告，本意顯然確有委託被告代辦貸款
    事宜之事，然貸款之對保於一般商場慣例，均由欲貸款本人為之，而被告所陳闕
    振城於對保當日，竟然在外跑車，無法親自前來辦理等情，足認闕振城事前並未
    獲告知有關對保情事，而闕振城若同意或授權被告處理貸款之事，應無不親自前
    往對保或提出授權書面之理由，本院因認闕振城所述業已撤回對被告之授權等語
    可採，被告上開辯詞，要屬臨訟卸責之詞，不足採信。至於告訴人公司負責對保
    審核之人員，並未實質審核陳榮杰與闕振城身分證影本照片是否相符部份，縱有
    疏失，亦屬告訴人一方與有過失及其內部監督管理問題，與被告行為是否構成犯
    罪無涉，被告指摘告訴人未盡對保審核責任，不能據以解免罪責。綜上所述，本
    件事證已臻明確，被告犯行可以認定。
三、核被告與陳榮杰假冒闕振城之名義，在附條件買賣契約書、本票上簽「闕振城」
    署押，偽造成契約書私文書、本票有價證券各一紙後，向告訴人對保行使，使告
    訴人陷於錯誤，認為係闕振城欲貸款而如數貸與，所為係犯刑法第二百十六條、
    第二百十條之行使偽造私文書罪，同法第二百零一條第一項之意圖供行使之用，
    而偽造有價證券罪，以及第三百三十九條第一項之詐欺取財罪。被告與陳榮杰二
    人對於上開行為，有犯意之聯絡與行為之分擔，均為共同正犯。其等偽造「闕振
    城」署押於契約書及本票之行為，分別屬偽造私文書與偽造有價證券之階段行為
    ；又其等偽造私文書之低度行為亦為行使之高度行為所吸收，均不復另論。被告
    等所犯上開行使偽造私文書、偽造有價證券、與詐欺三罪間，有方法結果之牽連
    關係，為牽連犯，應從一重論以意圖供行使之用而偽造有價證券罪。爰審酌被告
    因經濟困難，乃利用闕振城定做遊覽車體打造並交付相關證件之機會，向告訴人
    貸款，並於對保時偽造私文書、有價證券之犯罪動機與手段，因此對於闕振城本
    人之名譽權、告訴人之財產權均有危害，以及被告犯罪後供詞反覆，雖與告訴人
    達成和解契約，然並未依約履行之態度等一切情狀，量處如主文所示之刑，以資
    懲儆。八十八年一月十二日簽訂之附條件買賣契約書、面額四百十九萬五千八百
    元之本票上偽造「闕振城」署押各一枚，應依刑法第二百十九條規定沒收；至於
    上開本票因另有案外人丁○○、吳明加之簽名，且該簽名均屬真正，而票據之偽
    造或票據上簽名之偽造，不影響於真正簽名之效力，票據法第十五條復有明文規
    定，是就丁○○、吳明加二人而言，該本票仍屬真正，本院不能因被告偽造本票
    之行為，而諭知沒收該本票，附此敘明。
據上論斷，應依刑事訴訟法第二百九十九條第一項前段，刑法第二百零一條第一項、
第二百十條、第二百十六條、第三百三十九條第一項、第五十五條、第二百十九條，
罰金罰鍰提高標準條例第一條前段，判決如主文。
本案經檢察官柯宜伶到庭執行職務。
中      華      民      國      九十      年    十二    月      七      日
                              臺灣臺南地方法院刑事第五庭
             法  官   吳坤芳
右正本證明與原本無異。
如不服本判決，應於判決送達後十日內向本院提出上訴狀( 應附繕本 )。
                                      書記官   張豐榮
中     華       民     國       九十      年    十二    月      七      日
附錄本案論罪科刑法條全文：
刑法第二百零一條
意圖供行使之用，而偽造、變造公債票、公司股票或其他有價證券者，處
三年以上十年以下有期徒刑，得併科三千元以下罰金。
行使偽造、變造之公債票、公司股票或其他有價證券，或意圖供行使之用
，而收集或交付於人者，處一年以上七年以下有期徒刑，得併科三千元以
下罰金。
刑法第二百一十條
偽造、變造私文書，足以生損害於公眾或他人者，處五年以下有期徒刑。
刑法第二百一十六條
行使第二百十條至第二百十五條之文書者，依偽造、變造文書或登載不實
事項或使登載不實事項之規定處斷。
刑法第三百三十九條
意圖為自己或第三人不法之所有，以詐術使人將本人或第三人之物交付者
，處五年以下有期徒刑、拘役或科或併科一千元以下罰金。
以前項方法得財產上不法之利益或使第三人得之者，亦同。
前二項之未遂犯罰之。


司法院資訊處製作；財團法人民間司法改革基金會備份。
